【裁判字號】    94,保險,31
【裁判日期】    950609
【裁判案由】    給付保險金
【裁判全文】
臺灣臺中地方法院民事判決  94年度保險字第31號
原      告  戊○○
                        1
訴訟代理人  洪主雯律師
被      告  富邦產物保險股份有限公司
法定代理人  丁○○
訴訟代理人  甲○○
上列當事人間請求給付保險金事件，本院於民國95年5月9日言詞
辯論終結，判決如下：
    主    文
原告之訴駁回。
訴訟費用由原告負擔。
    事實及理由
一、本件原告起訴主張：原告於民國（下同）94年4月13日，以
    其所有車牌號碼0825-EH號日本豐田自小客車（下稱系爭車
    輛）為保險標的，向被告公司投保竊盜損失險及竊盜代車費
    用險，其中竊盜損失保險金額新台幣（下同）231萬元，自
    付額百分之十，即保險車輛失竊時可獲理賠之保險金為2,07
    9,000元，另竊盜代車費用險之保險金額為3萬元。因原告於
    94年5月23日晚上將另一輛車牌號碼R6-8799號BMW自小客車
    借與友人乙○○，而於翌日即5月24日因還車事宜，遂與乙
    ○○相約至台中市北屯區新晶華KTV飲酒唱歌，原告即駕駛
    系爭車輛，沿台中市○○路行駛，於快抵達新晶華KTV時，
    便將系爭車輛停放於山西路二段537號附近之市有停車格內
    ，俟友人乙○○駕車到來，原告便與乙○○共乘原告所有之
    前開BMW自小客車前往新晶華KTV飲酒消費。嗣兩人飲酒唱歌
    至隔日凌晨2時許，原告因飲酒過多而無法安全駕車，遂讓
    乙○○以前開BMW自小客車載回家中，延至同日即5月25日中
    午13時許，原告欲回上開停車處取回系爭車輛時，始發現系
    爭車輛已失竊，原告於遍尋不著系爭車輛之情況下，隨即赴
    轄區派出所報案，顯見原告所有之系爭車輛確已失竊，符合
    兩造間前開汽車保險契約所約定之保險事故，且並無汽車竊
    盜損失保險條款第2條所列不保事項之情況，原告依系爭汽
    車保險契約向被告請求給付保險金，竟遭被告公司以原告車
    輛失竊係為詐領保險金為由拒絕理賠，為此爰依系爭保險契
    約之法律關係提起本訴。並聲明：被告應給付原告2,109,00
    0元，及自起訴狀繕本送達翌日起至清償日止，按年息百分
    之五計算之利息。
二、被告則以：(一)原告雖向警方報案稱系爭車輛失竊，經警方開
    立車輛失竊證明單及製作警訊筆錄，然該證明單及筆錄均係
    依原告向警方所指述之情節開立，僅具有形式上證據力，並
    不足以證明其內容為真實。況且，原告先供稱其駕駛系爭車
    輛停放於山西路2段537號前並停妥後，始打電話通知乙○○
    見面，原告事先並未與乙○○約定何時、何地還車，然既不
    知乙○○何時到台中市，豈會逕行開車到偏僻處等候乙○○
    ，是原告所言顯然不實；另原告於本件言詞辯論中又稱，當
    晚電話中與乙○○約在松竹路與山西路口見面，然原告自稱
    停車位置並不在醒目之交叉路口，距離該路口卻有80公尺左
    右，加以當地晚間燈光照明不足，原告在自稱之停車位置等
    候，顯然捨近求遠，而不能達到指引之目的，原告將系爭車
    輛停放該處，依常情不可能發生；且原告於警訊筆錄及準備
    書狀中均陳稱係搭乘乙○○所駕駛之BMW自小客車前往KTV，
    嗣於本件開庭時則改稱乙○○曾下車而改由原告駕駛BMW自
    小客車至KTV，原告之供述前後不一；又原告之系爭車輛停
    車處距離新晶華KTV僅數十公尺，該KTV之招牌亦甚明顯，乙
    ○○目視可及顯無下車交由原告駕駛之必要。以上均足證原
    告於94年5月24日並未駕駛系爭車輛至所指失竊地點。(二)另
    經被告訪查，原告本無計畫購入系爭車輛，而係於任職中部
    汽車股份有限公司期間，因銷售該車時，車身顏色與客戶發
    生爭議，客戶不願領取該車，惟系爭車輛已於94年4月4日領
    牌，原告為免損失，始貸款購入系爭車輛，並於94年4月13
    日辦理過戶，原告稱本有計畫購買系爭車輛云云，顯不實在
    ，實係因無法處理該車，始將該車過戶於自己名下，而旋即
    於投保後一個月即報稱失竊，其投保竊盜險之動機不免令人
    啟疑。綜觀本件原告，並無實證足以證明系爭車輛已失竊，
    反而前後供述矛盾，復未能對其有利之事實舉證證明，是原
    告之請求，自無理由等語。並聲明駁回原告之訴。
三、本件兩造不爭執之事項：
  (一)兩造間於94年4月13日就原告所有車牌號碼0825-EH號自小客
    車訂定竊盜損失險及竊盜代車費用險，其中竊盜損失保險金
    額231萬元，自付額百分之十，即保險車輛失竊時可獲保險
    金2,079,000元，另竊盜代車費用險之保險金額為3萬元。
  (二)前項保險期間自94年4月13日起至95年4月13日止。
  (三)被告公司所訂「汽車竊盜損失保險條款」第1條規定：被保
    險汽車因遭受偷竊、搶奪、強盜所致之毀損、滅失，本公司
    對被保險人負賠償之責。
  (四)原告於94年5月24日晚上與友人乙○○同至台中市○○區○
    ○路2段533號「新晶華KTV」唱歌消費。
  (五)原告於94年5月25日13時許發現系爭車輛失竊，並於同日16
    時許於台中市警察局第五分局四平派出所製作失竊筆錄。
  (六)原告於94年5月26日向被告公司申請給付系爭車牌號碼0825-
    EH號自小客車之汽車竊盜保險失竊保險金，經被告公司以94
    年6月27日94年中客服第37號函拒絕給付保險金。
  此外，復有系爭保險契約書、電話明細表、信用卡刷卡憑證、
  台中市警察局車輛失竊證明單、被告公司拒絕給付保險金函、
  台中市警察局第五分局四平派出所偵訊筆錄、汽車新領牌照登
  記書、系爭車輛進口證明單及完稅證明單、監理業務承辦明細
  、交通部公路總局臺中區監理所彰化監理站函附系爭車輛車籍
  資料影本、台北市監理處函附系爭車輛領牌相關資料等件在卷
  可稽，並為兩造所不爭執，堪為本件判斷之基礎。
四、本件兩造爭執所在厥為：(一)原告有無於94年5月24日晚間將
    系爭車輛停放於台中市○○路○段537號附近之市有停車格？
    (二)系爭車輛有無於上開市有停車格失竊？茲分別說明如下：
  (一)按當事人主張有利於己之事實者，就其事實有舉證之責任。
    民事訴訟法第277條前段定有明文。又民事訴訟如係由原告
    主張權利者，應先由原告負舉證之責，若原告先不能舉證，
    以證實自己主張之事實為真實，則被告就其抗辯事實即令不
    能舉證，或其所舉證據尚有疵累，亦應駁回原告之請求。最
    高法院17年上字第917號判例要旨可資參照。查本件原告固
    主張94年5月24日晚上10時17分許，原告與友人乙○○相約
    至台中市北屯區新晶華KTV飲酒作樂，原告駕駛系爭車輛前
    往，並將系爭車輛停放在新晶華KTV附近路邊市有停車格內
    等情，而舉證人即原告之配偶丙○○之證言、通聯明細單為
    憑，並聲請傳喚證人乙○○作證。
  (二)惟查，證人乙○○經本院多次通知到庭作證，均無正當理由
    而拒絕到庭，並經本院裁罰，此有送達證書、裁定書附卷可
    考。又原告先於94年10月17日準備書(一)狀內載稱：「原告將
    車輛停放好後，即打電話給乙○○（參證二之通聯記錄，94
    年5月24日晚上10點17分），適乙○○已行至附近，原告遂
    自停車位置搭乘乙○○所駕車號R6-8799自小客車一同前往
    新晶華KTV門口。」等語；嗣原告於94年12月20日準備書(二)
    狀內則載稱：「…5月24日晚上10點17分許打電話詢問乙○
    ○何時還車，並邀約乙○○至新晶華KTV喝酒，約於晚上11
    點多原告將車停放於失竊處，等待乙○○到達山西路…。」
    等語，互核原告於陳述將系爭車輛停放於失竊地點之時間並
    不一致。是原告於94年5月24日晚上10點17分電洽乙○○時
    ，是否已將系爭車輛停放於其所稱之失竊地點（即市有停車
    格）？即有疑義。
  (三)其次，94年5月24日晚原告與友人係一同搭乘原告所有之車
    牌號碼R6-8799號BMW牌自小客車至新晶華KTV消費等情，為
    兩造所不爭執。然原告因另涉嫌詐領保險金案於94年8月3日
    警訊時稱：我朋友乙○○駕駛R6-8799號自小客車跟我一起
    到我停車格位置附近跟我會合後，我再乘坐我朋友的車子R6
    -8799號自小客車一同前往新晶華KTV等語，核與其94年10月
    17日準備書(一)狀所載相符；惟經被告辯稱原告當時係駕駛前
    開BMW自小客車到場時，原告旋於94年11月15日當庭改稱：
    當時係友人下車改由其駕駛BMW自小客車前往新晶華KTV停車
    場等語，是原告上開所述前後不一，復無其他證據以資佐證
    ，自難採信。又原告駕駛BMW自小客車搭載友人至新晶華KTV
    停車場一事，原先並不承認，因自稱系爭車輛停車處距離新
    晶華甚近，若原告與友人會合後，依常情由友人繼續駕車搭
    載原告前往即可，蓋開車僅10餘秒即可到達，且該處僅有新
    晶華KTV之招牌清晰可見，豈有原告所稱須原告指引而友人
    下車再由原告駕駛之理？
  (四)再者，依證人即原告之配偶丙○○所述，原告當晚10時許自
    其台中市○區○○○街家中出門，而原告自稱在通話明細單
    顯示之10時17分為其將系爭車輛停放後，撥打電話給友人乙
    ○○之時間，則在不足17分鐘之情況下，姑不論車流量之大
    小，即便遇紅燈均不停且沿路超車趕路，似亦不可能抵達。
    又證人丙○○亦到庭證稱：「（原告敲門時有無看到其他人
    在旁邊？）沒有看到，打開門時就只有看告原告。」、「（
    是否知道乙○○何時把BMW自小客車還給原告？）我不清楚
    。」、「（原告回來時是如何回到家？）我不清楚，我只是
    去開門，看到原告一個人而已。原告進來後，我有問原告車
    子有無開回來，他說沒有開回來，他說他停在新晶華KTV附
    近，我就拿他的車鑰匙，去開另一台車，我出門大約二、三
    點時，結果，我就找到新晶華KTV，我看了一下附近，就看
    到他的車子。他的車子停在面向新晶華的右手邊的路邊停車
    格。車上有無收費單，我沒有注意看。我當天去時，沒有進
    去問新晶華KTV的人，因為我在外面就看到他的車子了，至
    於該輛車的前後有無停車，我記不得了。找到之後，我就打
    開車門，就把我的皮包拿回來，就回家了。車上還留有什麼
    東西，我不知道。我就開著自己的車子（3819-HS）回家了
    。」等語，足徵當晚是否友人乙○○有出現，證人丙○○並
    不知情。另證人丙○○雖證稱系爭車輛停放於原告所指稱之
    市有停車格內云云，然觀諸證人丙○○上開所證述情節，其
    於翌日（即5月25日）凌晨3時許，天色尚屬晦暗之際，僅依
    原告所述新晶華KTV附近等語，即自行尋獲系爭車輛而未向
    新晶華KTV店探詢，更甚者，其既尋獲系爭車輛且其所欲索
    取之皮包亦置放於系爭車輛內，如直接將系爭車輛開回豈不
    皆大歡喜，且其亦知系爭車輛方購得一個多月，竟僅取回皮
    包而將系爭新購車輛置放該處，揆諸常情，實難理解，復其
    所證述，又無其他佐證可資依憑，而證人丙○○復為原告之
    配偶，所為證述情節，難免偏頗，自難憑採。
  (五)綜前所述，原告主張其有於94年5月24日晚間將系爭車輛停
    放於台中市○○路○段537號附近之市有停車格一事，自難採
    信。另原告雖主張系爭車輛有失竊等情，並提出失竊證明單
    及警訊筆錄為憑。然查，上開文書之記載內容，均係依據原
    告之陳述所記載，而原告陳述系爭車輛曾於當晚置放於市有
    停車格內一事，既為本院認其未能舉證以實其說而不予採信
    ，則其主張系爭車輛失竊之事實，自難僅以上開之書證證明
    之。
  (六)另系爭車輛領牌日為94年4月4日，但依據原告提出之系爭車
    輛買賣發票記載，係於94年3月31日付清價金，買受人為丁
    翠蘭，而原告向三信商業銀行貸款150萬元，係於94年4月13
    日撥款，且依據交通部公路總局臺中區監理所彰化監理站95
    年1月5日中監彰字第0950000385號函附系爭車輛車籍資料影
    本，亦載明系爭車輛於94年4月13日由丁翠蘭過戶予原告，
    原告既係94年4月13日始取得系爭車輛資金，焉能於94年3月
    31日付清價金；其次，原告係於94年4月13日始向被告公司
    提出要保書，並載明起保日期為94年4月13日，若原告起初
    即欲購買系爭車輛，自當在首次領牌之94年4月4日即以自己
    名義投保，況且，丁翠蘭至94年4月14日始領取車牌號碼261
    2-EH號同型式之銀色自小客車等情，足徵系爭車輛係因原告
    處理買受人丁翠蘭購車一事，未能完善而產生將之過戶於自
    己名下並予投保，雖原告辯稱此係因公司會計記載錯誤所致
    云云，然未能舉證證明，自難採信。
五、綜上所述，原告既未能就系爭車輛於94年5月24日晚間停放
    於台中市○○路○段537號附近之市有停車格及系爭車輛有於
    上開市有停車格失竊之事實，予以舉證證明。從而，原告本
    於系爭保險契約中汽車竊盜損失保險條款第1條之法律關係
    ，請求被告給付原告保險金2,109,000元，及自起訴狀繕本
    送達翌日起至清償日止，按年息百分之五計算之法定遲延利
    息，為無理由，應予駁回。
六、本件判決事實已臻明確，兩造其餘攻擊防禦及舉證，核與本
    件判決結果無影響，爰不另一一論述，附此敘明。
七、據上論結：本件原告之訴為無理由，依民事訴訟法第78條，
    判決如主文。
中    華    民    國    95    年    6     月    9     日
                  民事第四庭    法  官  夏一
以上正本係照原本作成。
如對本判決上訴，須於判決送達後20日內向本院提出上訴狀。
中    華    民    國    95    年    6     月    9     日
                                書記官


司法院資訊處製作；財團法人民間司法改革基金會備份。
